【裁判字號】    96,上訴,2214
【裁判日期】    970201
【裁判案由】    違反毒品危害防制條例
【裁判全文】
臺灣高等法院高雄分院刑事判決        96年度上訴字第2214號
上  訴  人
即  被  告  甲○○
                    （
選任辯護人  蔡建賢律師
上列上訴人因被告違反毒品危害防制條例案件，不服臺灣高雄地
方法院96年度訴字第1334號中華民國96年8月1日第一審判決（
起訴案號：臺灣高雄地方法院檢察署95年度偵字第12992 號），
提起上訴，本院判決如下：
    主  文
原判決撤銷。
甲○○連續販賣第一級毒品，處有期徒刑拾貳年，褫奪公權陸年
。扣案之海洛因共參拾壹包 (合計驗後淨重柒玖點壹陸公克)及
含海洛因殘渣之電子秤壹個、塑膠鏟子陸支、小剪刀壹支、鐵罐
壹個、紙盒貳個，均沒收銷燬之；扣案之海洛因外包裝重拾肆點
陸壹公克、長形皮夾壹個、打火機壹個、研磨機貳台、空夾鏈袋
拾包，均沒收。
    事  實
一、甲○○明知海洛因業經主管機關公告為第一級毒品，未經許
    可，不得販賣、持有，竟基於販賣海洛因以營利之概括犯意
    ，自民國95年1 月間某日起至95年5 月1 日止，在高雄市左
    營區○○○路上「多媚遊藝場」，先後二次以新臺幣（下同
    ）20餘萬元及28萬之代價，向綽號「小胖」之不詳姓名男子
    販入第一級毒品海洛因約30餘公克及37.5公克，又於不詳地
    點，以30餘萬元之代價，多次向不詳姓名之人販入第一級毒
    品海洛因合計47公克。甲○○所販入之海洛因除供自己施用
    外（其涉犯施用第一級海洛因及第二級毒品甲基安非他命罪
    行部份，業經原審院95年訴字第2769號判決處有期徒刑10月
    、4 月、應定應執行有期徒刑1 年確定），其餘則伺機販出
    牟利，甲○○並在其高雄市○○區○○路53巷13號住處，以
    其所用之研磨機、電子秤、小剪刀、塑膠鏟子及夾鏈袋等物
    ，將部分海洛因分裝成毛重0.2 公克、0.3 公克不同重量之
    包裝後，將0.2 公克、0.3 公克小包裝之海洛因藏放在其所
    駕駛非其所有之車牌號碼LK-9592 號自用小客車內，以便伺
    機轉賣予不特定人。嗣於95年5 月5 日上午11時30分許，員
    警據報持搜索票在高雄市左營區○○○路與介壽路口，將甲
    ○○所駕駛之上開車輛攔下並執行搜索，當場在車內查獲毛
    重均0.2 公克裝之海洛因5 包，毛重均0.3 公克裝之海洛因
    21包 (合計26包，毛重共7.3 公克)及 甲○○所有供販賣海
    洛因所用裝盛上開海洛因之長形皮夾及打火機各1 個。甲○
    ○復於同日上午11時50分許，自行帶同員警前往其高雄市○
    ○區○○路53巷13號住處實施搜索，員警又在屋內查獲海洛
    因5 包（毛重各為47公克、26.5公克、8 公克、0.6 公克、
    0.3 公克，合計毛重82.4公克)， 並扣得甲○○所有含海洛
    因殘渣之電子秤1 個、塑膠鏟子6 支、小剪刀1 支、鐵罐1
    個 (供裝盛上開海洛因所用)、 紙盒2 個 (供裝盛上開海洛
    因所用)及 供販賣海洛因所用之研磨機2 台、空夾鏈袋10包
    ，而查獲上情。以上合計查扣海洛因31包 (驗前毛重89.7公
    克，驗後淨重79.16 公克，空包裝重14.61 公克)
二、案經行政院海岸巡防署南部地區巡防局及高雄縣政府警察局
    移送臺灣高雄地方法院檢察署檢察官偵查起訴。
    理  由
一、訊據被告甲○○坦承有於上開時地，先後2 次向綽號「小胖
    」之男子販入海洛因及向不詳姓名之人零星販入海洛因多次
    之事實，惟矢口否認有何販賣第一級毒品犯行，辯稱：扣案
    之海洛因是供我個人施用云云。經查：
  (一)被告於上揭時地為警在其所駕駛之自小客車上，查獲分別裝
    盛在長形皮夾及打火機之海洛因5 包 (毛重各0.2 公克)及
    海洛因21包 (毛重各0.3 公克)， 並在被告上開住處，查獲
    分別裝盛在鐵罐及紙盒之海洛因5 包（毛重各為0.3 公克、
    0.6 公克、8 公克、26.5公克、47公克），總計查扣海洛因
    共31包，合計毛重共計89.7公克之事實，業據被告坦承不諱
    ，並有扣押物品目錄表在卷可稽，該扣案之毒品31包經法務
    部調查局鑑定結果：均含海洛因成份，驗後總淨重79.16 公
    克，純度17.55%，純質淨重13.89 公克，空包裝總重14.61
    公克等情，有法務部調查局95年6 月30日調科壹字第220023
    457 號函在卷可稽（見偵一卷第35頁）。此外，並有在被告
    之自小客車上所查獲供裝盛海洛因所用之長形皮夾及打火機
    各1 個，在被告住處查獲之電子秤1 個、塑膠鏟子6 支、小
    剪刀1 支、研磨機2 台、空夾鏈袋10包及供裝盛海洛因所用
    之鐵罐1 個、紙盒2 個等物扣案可稽，該扣案之電子秤1 個
    、塑膠鏟子6 支、小剪刀1 支、鐵罐1 個、紙盒2 個，經檢
    驗結果，均含海洛因殘渣，有高雄醫學大學附設中和醫院檢
    驗報告在卷可佐（見原審卷第32、35-37 、40、44-49 頁）
    。
  (二)扣案海洛因之來源，據被告於本院供稱：我向「小胖」購買
    海洛因2 次，1 次37.5公克，金額28萬元，另外1 次比較早
    買，金額也是差不多20幾萬元，量少一點點，我還有跟其他
    人零買毒品，被警察查獲的毒品47公克是零買的，合計約30
    幾萬元等語甚明 (見本院卷第62頁)， 其於警詢中亦供稱：
    我分多次向綽號「小胖」之人購買海洛因，詳細時間已忘記
    ，最後一次是95 年5月1 日，在高雄市左營區多媚遊藝場，
    以28萬元向綽號小胖的人買的等語 (見警卷4 頁以下，偵卷
    第5 頁)， 被告於偵查中復供稱：每次向綽號小胖之人買大
    約都是37.5公克的量，在家中查扣毛重47公克之海洛因1 包
    ，是以30幾萬元購買等語 (見偵卷第6 頁、第67頁)， 其於
    原審則供稱：我有向綽號「小胖」之男子購買海洛因兩次，
    每次至少買海洛因37.5公克，價格約二十幾萬元，每次都在
    左營遊藝場向小胖購買，第一次購入時間約在95年1 月到5
    月間等語（見原審卷第67頁)。 綜合被告之供述及扣案之31
    包海洛因毛重共89.7公克一情，相互參合印證，足認被告係
    自95年1 月間起至同年5 月1 日止，先後以20餘萬元及28萬
    元向綽號「小胖」之人販入毛重約30餘公克及為37.5公克之
    海洛因2 次，及向不詳姓名之人共以30餘萬元多次購入毛重
    合計47公克之海洛因甚明。
  (三)被告購入之海洛因數量非微，雖被告辯以：扣案之海洛因是
    供我自己施用，我一天施用10幾次云云。惟在被告車上經警
    查獲之海洛因，其中21包毛重均為0.3 公克，另5 包毛重均
    為0.2 公克，業如前述，苟被告僅意在供自己施用，則何需
    計較每次施用之量是否一致，衡諸常理，被告應只需攜帶一
    大包海洛因外出供其分次施用即可，實無大費週章按不同重
    量平均分裝海洛因之必要；參以被告住處有供販賣毒品所必
    需之研磨機、電子秤及大量之夾鏈袋為警查獲，有扣押物品
    目錄表在卷可憑 (見警卷第4 頁以下)， 若被告販入扣案之
    海洛因僅係供己施用，應無使用上開工具細密分裝之必要；
    再者，被告確有施用第一級毒品海洛因犯行，雖經原審法院
    95年度訴字第2769號判處罪刑確定，有該刑事判決可參，惟
    被告所辯每日施用海洛因10幾次云云，顯然有悖常情，尚難
    採信。
  (四)綜上所述，被告販入扣案之海洛因時，除供自己施用外，應
    具有伺機販售之意圖，應可認定。又被告多次販入之海洛因
    重量合計約110 餘公克，而扣案之海洛因毛重合計89.4公克
    ，據被告供稱：有一部分海洛因已經施用掉了等語觀之，因
    被告有施用海洛因之習慣，則被告販入之海洛因部分已經其
    施用消耗，致扣案之海洛因數量較被告販入之海洛因數量少
    ，應屬合理。按海洛因量少價昂，販賣海洛因之刑罰甚重，
    近年來政府大力查緝販毒者，此為公眾週知之事實，苟無利
    潤可圖，被告當無甘冒被查緝並遭判重刑之危險而多次販入
    大量海洛因再伺機售出之可能，因此，被告應係基於營利之
    意圖而販入扣案之海洛因準備伺機售出牟利，應可認定。惟
    本件並無任何人出面指認有向被告購買海洛因，此部分爰從
    有利於被告之認定，即認定被告雖有多次販入海洛因之犯行
    ，但尚未販售予他人，即為警查獲。
  (五)被告上開所辯，均係飾卸之詞，一無可採。本件事證明確，
    被告犯行洵堪認定。
二、被告行為後，刑法及刑法施行法業於94年2 月2 日修正公布
    ，並均於95年7 月1 日施行，茲參酌刑法第2 條第1 項規定
    及最高法院刑事庭第8 次會議決議，比較修正前後規定如下
    ：
  (一)罰金刑部分：被告行為後，刑法第33條第5 款業已修正施行
    ；修正後刑法第33條第5 款規定「罰金：新臺幣1,000 元以
    上，以百元計算之。」，與修正前刑法第33條第5 款規定「
    罰金：1 元以上。」不同。比較新舊法結果，以舊法較有利
    於被告。
  (二)連續犯部分：被告行為後，刑法第56條連續犯之規定，業已
    修正刪除，此刪除雖非犯罪構成要件之變更，但顯已影響行
    為人刑罰之法律效果，自屬法律有變更，比較新、舊法之結
    果，應以舊法較為有利於行為人。
  (三)無期徒刑減輕部分：修正前刑法第65條第2 項規定：「無期
    徒刑減輕者，為7 年以上有期徒刑」；修正後刑法第65條第
    2 項規定：「無期徒刑減輕者，為20年以下15年以上有期徒
    刑」，經比較結果，修正前規定較有利於行為人。
  (四)刑法第59條部分：修正條文僅係法院就刑之酌減審認標準見
    解明文化，非屬法律變更，無庸比較新舊法。
  (五)按褫奪公權屬於從刑，而從刑附屬於主刑，本案關於刑法修
    正前後之比較適用，因主刑部分適用舊刑法，故從刑部分亦
    應適用舊刑法，而無新舊法比較問題，最高法院94年度台上
    字第6447號判決可資參照。
三、查海洛因係毒品危害防制條例第2 條第2 項第1 款所定之第
    一級毒品，依法不得持有、施用及販賣。又販賣毒品罪，不
    以販入之後，復行販出為必要，只須意圖營利而販入，或販
    出，有一於此，犯罪即應成立，均不得視為未遂，最高法院
    90年台上字第3913號、第6285號判決可資參照。次按毒品危
    害防制例第5 條所規定之「意圖販賣而持有毒品罪」，乃指
    行為人因意圖販賣而販入以外之原因而持有毒品，事後始意
    圖販賣之情形（最高法院86年度臺上字第2933號判決意旨參
    照）。核被告基於營利之意圖而販入第一級毒品海洛因之行
    為，係犯毒品危害防制條例第4 條第1 項之販賣第一級毒品
    罪，公訴人認被告係犯毒品危害防制條例第5 條第1 項之意
    圖販賣而持有第一級毒品罪，尚有未合，惟其基本社會事實
    相同，本院自得予以審判，並變更起訴法條。被告持有海洛
    因之低度行為，應為販賣之高度行為所吸收，不另論罪。被
    告先後基於營利之意圖販入第一級毒品海洛因多次，時間緊
    接，方法相同，所犯又屬犯罪構成要件相同之罪名，顯係基
    於概括之犯意反覆為之，為連續犯，應依修正前刑法第56條
    規定論以一罪 (該罪法定刑為死刑或無期徒刑，依法不得加
    重)。 被告連續販入第一級毒品擬轉售營利，誠屬不該，惟
    其販入之海洛因數量不多，其犯罪情節較販賣毒品數量達數
    公斤以上之大毒梟之為輕，且尚未販出，即遭查獲，其犯罪
    情狀尚非重大，如對被告所犯販賣第一級毒品罪，量處最輕
    法定本刑無期徒刑，仍嫌過重，誠屬法重情輕，客觀上顯然
    足以引起一般人之同情，衡情尚有可憫恕之處，爰依刑法第
    59條規定減輕其刑。
四、被告犯罪事證明確，原審法院予以論罪科刑，固非無見。惟
    查：(一)原判決認定被告係先後2 次向「小胖」販入37.5公克
    、47公克之海洛因，尚有未洽。(二)扣案含海洛因殘渣之小剪
    刀1 支、鐵罐1 個、紙盒2 個，原判決未依毒品危害防制條
    例第18條第1 項前段規定宣告沒收並銷燬之，另扣案被告所
    有供販賣海洛因所用裝盛扣案海洛因之長形皮夾及打火機各
    1 個，原判決未依毒品危害防制條例第19條第1 項規定宣告
    沒收，亦非適法。被告上訴意旨否認犯行，雖無理由，惟原
    判決既有上開可議之處，自應由本院撤銷改判。爰審酌被告
    明知毒品戕害身心，向為政府嚴令禁止流通之違禁物，竟貪
    圖利益，擬伺機販賣，對社會造成潛在之危害，惟念其多次
    販入第一級毒品海洛因但尚未販出即為警查獲，未造成毒品
    擴散之危害，扣得之海洛因數量非鉅等一切情狀，從輕量處
    如主文第2 項所示之刑，以資警惕。又本院認為依被告犯罪
    之性質，有褫奪公權之必要，爰依修正前刑法第37條第2 項
    規定諭知褫奪公權6 年。扣案之海洛因31包 (驗後總淨重79
    .16 公克)， 係第一級毒品，又扣案之電子秤1 個、塑膠鏟
    子6 支、小剪刀1 支、紙盒2 個、鐵罐1 個，均含有微量之
    海洛因殘餘，已難析離，亦應視同第一級毒品，均應依毒品
    危害防制條例第18條第1 項前段規定宣告沒收銷燬之；至鑑
    驗耗用之海洛因，既已滅失，自無庸宣告沒收銷燬。再扣案
    之海洛因外包裝重14.61 公克、研磨機2 台、空夾鏈袋10包
    及裝盛海洛因之長形皮夾1 個、打火機1 個，為被告所有，
    業據被告供明，上開物品屬被告分裝海洛因所用之物，足認
    係供犯本件販賣第一級毒品海洛因罪所用之物，均應依毒品
    危害防制條例第19條第1 項前段規定宣告沒收。另扣案之海
    洛因殘渣袋1 批、注射針筒2 支、吸食器1 組，應係被告犯
    施用第一、二級毒品罪所用之物，又扣案之甲基安非他命1
    包、愷他命1 包，核與被告本件販賣第一級毒品海洛因之犯
    行無關，故不予宣告沒收，附此敘明。
據上論斷，應依刑事訴訟法第299 條第1 項前段、第300 條，毒
品危害防制條例第4 條第1 項、第18條第1 項前段、第19條第1
項，刑法第11條、第2 條第1 項前段、第59條，修正前刑法第56
條、第37條第2 項，判決如主文。
本案經檢察官陳建年到庭執行職務。
中    華    民    國    97    年    2     月    1     日
                  刑事第九庭    審判長法  官   莊秋桃
                                      法  官   陳  箐
                                      法  官   范惠瑩
以上正本證明與原本無異。
如不服本判決應於收受本判決後10日內向本院提出上訴書狀，其
未敘述上訴理由者，並得於提起上訴後10日內向本院補提理由書
狀（均須按他造當事人之人數附繕本）「切勿逕送上級法院」。
中    華    民    國    97    年    2     月    1     日
                                      書記官   吳華榮
附錄本件判決論罪科刑法條：
毒品危害防制條例第4條
製造、運輸、販賣第一級毒品者，處死刑或無期徒刑；處無期徒
刑者，得併科新臺幣1,000 萬元以下罰金。
製造、運輸、販賣第二級毒品者，處無期徒刑或7 年以上有期徒
刑，得併科新臺幣700 萬元以下罰金。
製造、運輸、販賣第三級毒品者，處5 年以上有期徒刑，得併科
新臺幣500 萬元以下罰金。
製造、運輸、販賣第四級毒品者，處3 年以上10年以下有期徒刑
，得併科新臺幣300 萬元以下罰金。
製造、運輸、販賣專供製造或施用毒品之器具者，處1 年以上7
年以下有期徒刑，得併科新臺幣100 萬元以下罰金。
前5項之未遂犯罰之。


司法院資訊處製作；財團法人民間司法改革基金會備份。
